【裁判字號】    95,訴,4509
【裁判日期】    951219
【裁判案由】    交付房屋等
【裁判全文】
臺灣臺北地方法院民事判決              95年度訴字第4509號
原      告  戌○○
            酉○○
上列二人共同
訴訟代理人  劉岱音律師
被      告  庚○○    住台北市○○○路○段396號7樓
            戊○○    住台北市○○○路○段396號2樓
            辰○○○  住台北縣永和市○○路○段95號3樓
上列一人
訴訟代理人  巳○○    住台北市○○○路735號2樓之1
被      告  丙○○    住台北市○○○路○段261號4樓
            子○○    住台北市○○○路○段396號2樓
            卯○○    住台北市○○○路○段382巷3號2樓
            甲○○    住台北市○○○路○段261號4樓
            乙○○○  住台北市○○○路○段396號2樓
            未○○○  住台北市○○○路○段115巷3弄25號
            午○○○  住台北市○○○路○段25號8樓之4
            丑○○    住台北市○○街119號5樓
            壬○○    住台北市○○○路○段396號3樓
            己○○    住台北市○○○路○段396號4樓
            辛○○    住台北市○○○路○段250巷28弄32號3
                        樓
            丁○○○  住桃園縣.
            寅○○    住台北市○○○路○段250巷28弄32號
            癸○○    住台北市○○○路○段335巷14號
上列當事人間請求交付房屋等事件，本院於95年11月30日言詞辯
論終結，判決如下：
    主  文
被告庚○○、戊○○、辰○○○、丙○○、子○○、卯○○、甲○○、乙○○○、未○○○、午○○○、丑○○、壬○○、己○○、辛○○、丁○○○、寅○○、癸○○應將坐落台北市○○○
路○段一二五巷九號一樓建物及夾曾全部騰空返還予原告戌○○
。
被告丁○○○應給付原告酉○○新台幣肆萬伍仟元，及自民國
九十五年七月四日起，至清償日止，按年息百分之五計算之利息
。
訴訟費用由被告負擔。
    事實及理由
一、程序方面：本件被告均未於言詞辯論期日到場，核無民事訴
    訟法第386條各款所列情形，爰依原告之聲請，由其一造辯
    論而為判決。
二、原告起訴主張：
（一）原告戌○○於民國93年3月間以新台幣（下同）500萬元（
      土地價金400萬元、建物價金100萬元）向王友笙及被告未
      ○○○、午○○○、丑○○、壬○○、己○○、辛○○等
      人購買坐落台北市○○區○○段3小段504地號土地及其上
      建物建號83號即門牌號碼台北市○○○路○段125巷9號1樓
      ，並依約交付價金，因出賣人遲遲無法取得其他共有人即
      被告丁○○○、寅○○、癸○○出具之授權書，出賣人乃
      依土地法第34條之1規定辦理所有權移轉登記予原告戌○○。然因系爭1樓建物及夾層實際上係由被告丁○○○、
      寅○○、癸○○等三人占有使用，故王友笙等人以此為由
      ，迄今均未將系爭1樓建物及夾層交付予原告戌○○。又
      訴外人王友笙於93年8月26日死亡，被告庚○○、戊○○
      、辰○○○、丙○○、子○○、卯○○、甲○○、乙○○○為王友笙之繼承人，故原告不得已爰依系爭買賣契約書
      第7條之約定、民法第767條及繼承之相關規定，請求被告
      庚○○等17人將系爭1樓建物及夾層全部騰空返還予原告
      戌○○。
（二）另原告酉○○於93年5月間以125萬元向王友笙及被告未○○○、午○○○、丑○○、壬○○、己○○、辛○○等人
      購買坐落台北市○○區○○段3小段504地號土地及其上建
      物建號85號，即門牌號台北市○○○路○段125巷9號2樓，
      並已依約交付價金，因出賣人遲遲無法取得其他共有人即
      被告丁○○○、寅○○、癸○○出具之授權書，出賣人乃
      依土地法第34條之1規定辦理所有權移轉登記予原告羅
      煥。然因系爭2樓建物係由被告丁○○○將部分建物出租
      與訴外人申○○。又依民法第425條之規定，訴外人申○○與丁○○○間之租約對原告酉○○仍繼續存在，故原告
      酉○○於94年4月1日向訴外人申○○收取租金時，訴外人
      申○○稱已將租金給付丁○○○至94年12月31日止。故自
      原告酉○○於94年3月9日為所有權人之日起，被告丁○○○已無法律上之原因可向訴外人申○○收取租金，即被告
      丁○○○無法律上之原因而受有自94年4月1日起至94年12
      月31日止之租金利益，共計45,000元，應返還予原告酉○○。爰依民法第179條之規定，請求被告丁○○○返還。
      爰依法提起本件訴訟。
（三）聲明：1.被告庚○○、戊○○、辰○○○、丙○○、子○○、卯○○、甲○○、乙○○○、未○○○、午○○○、
      丑○○、壬○○、己○○、辛○○、丁○○○、寅○○、
      癸○○應將坐落台北市○○○路○段125巷9號1樓建物及夾
      層全部騰空返還予原告戌○○。2.被告丁○○○應給付原
      告酉○○新台幣45,000元，及自起訴狀繕本送達之翌日起
      ，至清償日止按年息百分之五計算之利息。
二、被告卯○○則以：對原告的請求沒有意見，伊願意將系爭房
    屋騰空交給原告，但被告丁○○○不願出面處理等語。
三、被告乙○○○則以：對原告的請求沒有意見，伊同意將系爭
    房屋騰空交給原告，伊確實有於買賣契約書上簽名等語。
四、被告辰○○○則以：伊願意將系爭房屋騰空交給原告，系爭
    房屋確有出賣予原告，伊不清楚目前何人使用占有系爭房屋
    。
五、其餘被告未於言詞辯論期日到場，亦未提出書狀作何聲明或
    陳述。
六、得心證之理由：原告主張之事實，已據其提出與所述相符之
    不動產（土地和房屋）買賣契約書二份、公告二份、土地及
    建物所有權狀、支票、租賃契約書（影本附卷，見本院卷第
    6頁至第30頁）、證明書（影本、見本院卷第223頁）為證，
    被告卯○○、乙○○○、辰○○○到庭表示確實有出賣系爭
    不動產，核與原告所述相符；又其餘被告已於相當時期受合
    法通知，而於言詞辯論期日不到場，亦未提出準備書狀爭執
    ，依民事訴訟法第280條第3項規定，視同自認，堪信原告之
    主張為真實。另本院函查台北市政府警察局萬華分局，該局
    覆稱：系爭環河南路2段125巷9號1樓房屋目前無人住居使用
    ，惟原告主張系爭房屋上瑣，無法進入，被告等人祖先牌位
    尚在屋內等語，並提出現場照片為憑（見本院卷第157頁）
    ，則原告主張被告等人占有系爭房屋請求遷讓，仍屬有據。
七、按物之出賣人，負交付其物於買受人，並使其取得該物所有
    權之義務，民法第348條第1項定有明文；又所有人對於無權
    占有或侵奪其所有物者，得請求返還之。對於妨害其所有權
    者，得請求除去之。有妨害其所有權之虞者，得請求防止之
    ，民法第767條亦定有明文；另按無法律上之原因而受利益
    ，致他人受損害者，應返還其利益。雖有法律上之原因，而
    其後已不存在者，亦同，民法第179條定有明文；另原告所
    提系爭買賣契約書第七條約定：產權交付日，以買賣款付清
    時為準，及第十三條特約事項第四點約定：本件雙方約定依
    現狀交屋，亦有原告所提買賣契約書為憑。從而原告依據上
    揭法律關係，請求（1）被告庚○○、戊○○、辰○○○、
    丙○○、子○○、卯○○、甲○○、乙○○○、未○○○、
    午○○○、丑○○、壬○○、己○○、辛○○、丁○○○、
    寅○○、癸○○應將坐落台北市○○○路○段125巷9號1樓
    建物及夾曾全部騰空返還予原告戌○○。（2）被告丁○○○應給付原告酉○○新台幣肆萬伍仟元，及自起訴狀繕本送
    達翌日起即民國九十五年七月四日起，至清償日止，按年息
    百分之五計算之利息，為有理由，應予准許。
八、結論：原告之訴為有理由，依民事訴訟法第385條第1項前段
    、第78條，判決如主文。
中    華    民    國    95    年    12    月    19    日
                  民事第二庭  法  官  吳淑惠
以上正本係照原本作成。
如對本判決上訴，須於判決送達後20日內向本院提出上訴狀
中    華    民    國    95    年    12    月    20    日
                              書記官  蔡凱如


司法院資訊處製作；財團法人民間司法改革基金會備份。
